臺灣士林地方法院民事判決
111年度訴字第1203號
原      告  林楚儒  
被      告  台北小別墅社區管理委員會


法定代理人  胡淑芬  
訴訟代理人  簡焌宏  
上列當事人間確認區分所有權人會議決議無效事件，本院於民國
111年10月25日言詞辯論終結，判決如下：
    主  文
確認台北小別墅公寓大廈規約第五條第一項第六款規定無效。
訴訟費用由被告負擔。
　　事實及理由
一、原告主張：伊為台北小別墅公寓大廈(下稱系爭大廈)之門牌
    號碼新北市○○區○○路○段00巷00號建物(下稱系爭建物)所有
    權人，被告則係該社區管理組織。系爭大廈之規約(下稱系
    爭規約)第5條第1項第6款約定所有管理委員均須設籍於社區
    內之住戶任之(下稱系爭規定)，業已違反公寓大廈管理條例
    第25條第3項、第29條規定，使未設籍於系爭大廈之住戶無
    法擔任管理委員，顯失公平，應認為無效。並聲明：如主文
    所示。
二、被告則以：系爭規約於民國88年12月制定，斯時並未限制未
    設籍住戶不得擔任管理委員，後於101年12月1日修訂規約時
    ，將系爭規定列入迄今，不清楚修訂之理由。對於原告主張
    系爭規定無效認有理由，惟因區分所有權人數眾多，難以修
    改等語置辯。
三、兩造不爭執事項(本院卷第179頁)
　㈠原告為系爭大廈中系爭建物所有權人（見調卷第15頁）。
  ㈡系爭規約於101年12月17日經區分所有權人會議決議修訂第5 
    條第1項第6款約定(見外放證物卷)。
四、本院之判斷
　　兩造均同意簡化爭點為：原告主張確認系爭規定無效，是否
    有據？(本院卷第179頁)茲分述如下：
　㈠按區分所有權人會議，由全體區分所有權人組成，每年至少
    應召開定期會議一次；公寓大廈建築物所有權登記之區分所
    有權人達半數以上及其區分所有權比例合計半數以上時，起
    造人應於三個月內召集區分所有權人召開區分所有權人會議
    ，成立管理委員會或推選管理負責人，並向直轄市、縣 (市
    ) 主管機關報備。區分所有權人會議除第28條規定外，由具
    區分所有權人身分之管理負責人、管理委員會主任委員或管
    理委員為召集人；管理負責人、管理委員會主任委員或管理
    委員喪失區分所有權人資格日起，視同解任。無管理負責人
    或管理委員會，或無區分所有權人擔任管理負責人、主任委
    員或管理委員時，由區分所有權人互推一人為召集人；召集
    人任期依區分所有權人會議或依規約規定，任期一至二年，
    連選得連任一次。但區分所有權人會議或規約未規定者，任
    期一年，連選得連任一次。公寓大廈之住戶非該專有部分之
    區分所有權人者，除區分所有權人會議之決議或規約另有規
    定外，得被選任、推選為管理委員、主任委員或管理負責人
    。公寓大廈管理條例第25條第1、3項、第28條第1項、第29
    條第5項定有明文。可見公寓大廈管理條例對於管理委員之
    資格除具有區分所有權人身分外，為使居住在該公寓大廈中
    非具有專有部分之區分所有權人，能參與公寓大廈之運作、
    行使權利、義務，已擴大管理委員之身分不以區分所有權人
    為限，只要是住戶均可擔任管理委員。
　㈡查：
　⒈系爭規定本文觀之「為處理所有關係所生事務，本公寓大廈
    由區分所有權人及住戶互選管理委員組成管理委員會」(見
    本院卷第135頁)，可知該社區管理委員與前揭公寓大廈管理
    條例之規定相符，即該社區之區分所有權人、住戶均得擔任
    管理委員。
　⒉然觀以系爭規定「所有管理委員均須設籍於社區內之住戶任
    之」(見本院卷第135頁)，可知該規定係限制所有管理委員
    僅能由設籍於該社區內之住戶始能擔任。
　⒊互核系爭規約第5條第1項本文及系爭規定，二者對於該社區
    之管理委員資格已有扞格，且適用系爭規約第5條第1項約定
    後，僅有設籍於該社區之住戶僅能擔任管理委員，此顯已限
    制系爭社區之區分所有權人參與社區運作、處理管理委員會
    事務之權利，亦與前揭管理條例明令由區分所有權人、住戶
    均得參與社區事務、公共基金、共有部分之管理、財務帳務
    等有公寓大廈管理條例第36條管理委員會職務有悖，顯有違
    背前揭管理條例規定之意旨，且被告亦不爭執原告主張系爭
    規定無效(見本院卷第177頁)，堪認系爭規定違反前揭管理
    條例之立法意旨、目的而屬無效。
五、綜上，原告主張確認系爭規定無效，為有理由，應予准許。
六、本件事證已臻明確，兩造其餘之攻擊或防禦方法及所用之證
    據，經本院斟酌後，認為均不足以影響本判決之結果，爰不
    逐一論列，附此敘明。
七、據上論結，原告之訴為有理由，依民事訴訟法第78條，判決
    如主文。
中　　華　　民　　國　　111 　年　　11　　月　　 8　　日
                  民事第三庭  法  官  林玉蕙
以上正本係照原本作成。
如對本判決上訴，應於判決送達後20日內向本院提出上訴狀，若
委任律師提起上訴者，應一併繳納上訴審裁判費，否則本院得不
命補正逕行駁回上訴。
中　　華　　民　　國　　111 　年　　11　　月　　8 　　日
                              書記官  林瀚章